【裁判字號】    98,交聲,419
【裁判日期】    980806
【裁判案由】    聲明異議
【裁判全文】
臺灣臺南地方法院交通事件裁定         98年度交聲字第419號
移送機關    交通部公路總局嘉義區監理所麻豆監理站
異議人即
受處分人    甲○○
上列異議人即受處分人因違反道路交通管理處罰條例案件，對於
交通部公路總局嘉義區監理所麻豆監理站民國98年4月6日所為之
裁決處分【處分案號：麻監裁罰字第裁75-DB0000000號】聲明異
議，本院裁定如下：
    主    文
原處分撤銷。
甲○○不罰。
    理    由
一、原處分意旨略以：異議人即受處分人甲○○（下稱異議人）
    所有之車牌號碼8R-1247號自用一般小客車（下稱系爭車輛
    ），於民國98年1月2日15時10分許，經人駕駛於桃園縣中壢
    市○○路與振興街口處，因在禁止臨時停車處所停車，經桃
    園縣政府警察局交通隊警員逕行製單舉發，嗣經移送機關即
    交通部公路總局嘉義區監理所麻豆監理站（下稱原處分機關
    ）以其違規事證明確，依道路交通管理處罰條例第56條第1
    項第1款之規定，裁處異議人罰鍰新臺幣（下同）1,200元等
    語。
二、本件異議意旨略以：本車已於95年11月交給億芳當舖，違規
    者非異議人，為此聲明異議，請求撤銷原處分等語。
三、按汽車駕駛人停車時，有在禁止臨時停車處所停車者，處60
    0元以上1,200元以下罰鍰，道路交通管理處罰條例第56條第
    1項第1款固定有明文，且又鑒於道路交通管理處罰條例之制
    定，係為加強道路交通管理，維護交通秩序及確保交通安全
    ，故對於符合逕行舉發之違規事件，依道路交通管理處罰條
    例第85條第1項、第4項規定，原則上推定汽車所有人具有可
    歸責之過失，而對其課以舉證真正之違規駕駛人或證明無可
    歸責之事由存在，始能免除受罰之責任，然上開所指之「汽
    車所有人」，並非專指車籍資料上所登記之車主，而係指該
    車輛於違規當時之真正所有權人，蓋車籍資料僅係監理機關
    對於車輛管理之行政登記事項，車籍資料上之車主名稱登記
    ，雖可據以作為該車所有人之判斷依據，然該車籍資料所登
    記之車主，並非當然即為民法上之真正所有權人，實際上仍
    應依照民法上動產所有權歸屬之相關規定加以判斷，而非絕
    對以車籍資料上登記之車主，為認定車輛所有權人之唯一標
    準。
四、經查：
  (一)系爭車輛係登記異議人為車主，且該車於上開時地，因在禁
    止臨時停車處所停車，經桃園縣政府警察局交通隊員警製單
    逕行舉發，嗣經原處分機關裁處如上述裁罰等情，有該車之
    車籍資料查詢單、桃園縣政府警察局98年1月3日桃警局交字
    第DB0000000號舉發違反道路交通管理事件通知單、原處分
    機關98年4月6日麻監裁罰字第裁75-DB0000000號裁決書各1
    份在卷可稽。
  (二)次查，異議人於94年6月27日將系爭車輛（連同牌照）典當
    予億芳當舖，嗣典當到期無法取贖或辦理付息延期遭到流當
    ，該車並於97年7月30日由該當舖轉賣予第三人乙○○等情
    ，業據證人即億芳當舖負責人李文龍於本院98年度交聲字第
    421號聲明異議案件中證稱至明（見本院98年度交聲字第421
    號案卷第23、24頁），並有億芳當票、億芳當舖收當物品登
    記簿、億芳當舖存根及汽車讓渡書影本各1紙在卷可參（見
    本院98年度交聲字第421號案卷第26、27、28、29頁），亦
    經本院調閱98年度交聲字第421號案卷查核屬實。足認異議
    人確於94年6月27日即將系爭車輛典當予億芳當舖，且因流
    當致遭億芳當舖於97年7月30日將該車轉售予第三人乙○○
    。
  (三)按當舖業之滿當期限，不得少於3個月，少於3個月者，概以
    3個月計之；滿期後5日內仍得取贖或付清利息順延質當；屆
    期不取贖或順延質當者，質當物所有權移轉於當舖業，當舖
    業法第21條立有明文。依上所述，異議人於94年6月27日將
    系爭車輛典當予億芳當舖，嗣因典當到期無法取贖或辦理付
    息順延質當，該車之所有權即移轉予億芳當鋪，並於97年7
    月30日遭該當鋪轉賣交付第三人，雖未至公路監理機關辦理
    車輛過戶登記，仍不影響系爭車輛所有權移轉之法律效果，
    從而，異議人於本件違規時間即98年1月2日15時10分許，雖
    仍為車籍資料登記之車主，然因車輛所有權已移轉於第三人
    ，該車連同汽車牌照又未置於異議人支配管領之下，異議人
    已非車牌號碼8R-1247號自用小客車之所有人，復參酌系爭
    車輛經拖吊至保管場後，領車人為第三人丙○○而非異議人
    ，有桃園縣政府警察局98年4月17日桃警交字第0980051602
    號函暨函附之拖吊保管場保管車輛登記資料附卷可證，又無
    其他積極證據足資證明異議人有駕駛車牌號碼8R-1247號之
    自小客車，於前揭時地違規在禁止臨時停車處所停車，是難
    認異議人為前開違規事件中系爭車輛之所有人及實際駕駛人
    。
  (四)綜上所述，本件依調查所得之證據，尚不足以證明前開違規
    行為時，異議人為系爭車輛之所有人，或係實際駕駛人，則
    原處分機關未予詳查，僅以異議人為8R-1247號牌照自小客
    車車籍登記之所有人即對之逕行裁罰，於法即有未合，自應
    由本院裁定將原處分撤銷，並另為異議人不罰之諭知，以資
    適法。
五、據上論斷，應依道路交通管理處罰條例第87條第2項，道路
    交通案件處理辦法第20條前段，裁定如主文。
中    華    民    國    98    年    8     月    6     日
                      交通法庭  法  官  張家瑛
以上正本證明與原本無異。
如不服本裁定，應於收受送達後5日內向本院提出抗告狀。（應
附繕本）
                                書記官  李淑惠
中    華    民    國    98    年    8     月    12    日


司法院資訊處製作；財團法人民間司法改革基金會備份。
